【裁判字號】    90,台聲,146
【裁判日期】    900412
【裁判案由】    清償借款
【裁判全文】
最高法院民事裁定                                  九十年度台聲字第一四六號
    聲  請  人  乙○○
                甲○○
右聲請人因與相對人台灣省合作金庫間請求清償借款事件，對於中華民國八十九年十
一月三日本院裁定（八十九年度台聲字第五六九號），聲請再審，本院裁定如左：
    主  文
聲請駁回。
聲請訴訟費用由聲請人負擔。
    理  由
按民事訴訟法第四百九十六條第一項第一款所謂適用法規顯有錯誤，係指確定裁判所
適用之法規，顯然不合於法律規定，或與司法院現尚有效及大法官會議之解釋，或本
院現尚有效之判例顯然違反者而言。次按當事人以發見未經斟酌之證物或得使用該證
物為理由聲請再審者，必以該證物如經斟酌可受較有利益之裁判者為限，此觀民事訴
訟法第五百零七條準用同法第四百九十六條第一項第十三款之規定自明。所謂當事人
發見未經斟酌之證物或得使用該證物，係指在前程序不知有該證物，現始知之，或雖
知有此而不能使用，現始得使用者而言。本件聲請人對於本院八十九年度台聲字第五
六九號確定裁定（下稱原確定裁定）以有民事訴訟法第四百九十六條第一項第一款、
第十三款所定事由，對之聲請再審，其聲請狀內所表明之再審理由，無非以：本院八
十九年度台上字第一八八號確定裁定（下稱第一八八號確定裁定）有適用法規顯有錯
誤之再審事由，原確定裁定未加以廢棄，亦有適用法規顯有錯誤之再審事由，且聲請
人發現第一八八號確定裁定未經斟酌之證物即「台北市第六信用合作社乙○○名義八
十四年三月九日新台幣二百五十萬元取款憑條」及「同日同金額曾森欉轉帳收入傳票
」，該證物足以證明聲請人確有支付系爭土地房屋價款之事實，如經斟酌該證物聲請
人可受較有利益之裁判云云，為其論據。惟查聲請人對第一八八號確定裁定聲請再審
，經本院以八十九年度台聲字第三四九號確定裁定（下稱第三四九號確定裁定）予以
駁回後，聲請人復對該三四九號確定裁定聲請再審，原確定裁定以第三四九號確定裁
定所認定之：第一八八號確定裁定就聲請人提起之第三審上訴，以其上訴理由狀所載
內容，僅就第二審取捨證據、認定事實之職權行使指摘為不當，並對第二審已論斷者
，泛言未論斷，而未具體表明合於不適用法規、適用法規不當或民事訴訟法第四百六
十九條所列各款之情形，遂認聲請人之上訴為不合法裁定駁回其上訴等情，經核尚無
適用法規顯有錯誤之再審事由，聲請人任執事實審法院認定事實當否之問題，據以聲
請再審，求予廢棄第一八八號確定裁定為無理由，且該一八八號確定裁定經核亦無適
用法規顯有錯誤之再審事由。又第一八八號確定裁定，既係以聲請人之第三審上訴為
不合法而駁回其上訴之裁定，則對於第一八八號確定裁定，以發見未經斟酌之證物或
得使用該證物為理由聲請再審，即必須該證物係足以證明第三審上訴合法與否之事實
，經斟酌結果始足以動搖第一八八號確定裁定之基礎，而可能使聲請人受較有利益之
裁判。然依聲請人前開主張，其所謂未經斟酌之「取款憑條」、「轉帳收入傳票」等
證物，均係用以證明事實審法院所確定之事實，而非證明第三審上訴合法與否之事實
，聲請人以前開證物「取款憑條」、「轉帳收入傳票」，對於第一八八號確定裁定聲
請再審，自難受較有利益之裁判。並說明聲請人提出之該證物，亦無在前程序不知有
該證物，現始知之，或雖知有此而有不能使用，現始得使用之情形，其聲請再審不合
民事訴訟法第四百九十六條第一項第十三款之再審事由，應駁回其再審之聲請等詞，
因而認為該三四九號確定裁定並無民事訴訟法第四百九十六條第一項第一款、第十三
款之再審事由，乃駁回聲請人之再審聲請。揆諸首揭說明，洵無違誤。聲請人猶以原
確定裁定有民事訴訟法第四百九十六條第一項第一款、第十三款之再審事宜，聲請再
審，求予廢棄原確定裁定，非有理由。
據上論結，本件聲請為無理由，依民事訴訟法第九十五條、第七十八條，裁定如主文
。
中      華      民      國     九十     年      四      月     十二     日
                              最高法院民事第七庭
                                  審判長法官  蘇  茂  秋
                                        法官  朱  建  男
                                        法官  曾  煌  圳
                                        法官  李  慧  兒
                                        法官  鄭  玉  山
      右正本證明與原本無異
                                              書  記  官
中      華      民      國     九十     年      四      月    二十五    日


司法院資訊處製作；財團法人民間司法改革基金會備份。
